【裁判字號】    98,再,157
【裁判日期】    990225
【裁判案由】    農保
【裁判全文】
臺北高等行政法院裁定
                                     98年度再字第00157號
再審原告    甲○○
再審被告    勞工保險局
代  表  人  乙○○（總經理）住.
                            送.
上列當事人間農保事件，再審原告對於本院中華民國98年7 月16
日97年度訴字第609 號判決提起再審之訴，本院裁定如下：
    主  文
再審之訴駁回。
再審訴訟費用由再審原告負擔。
    理  由
一、按「（第1 項）再審之訴應於三十日之不變期間內提起。（
    第2 項）前項期間自判決確定時起算，判決於送達前確定者
    ，自送達時起算；其再審之理由發生或知悉在後者，均自知
    悉時起算。」、「再審之訴，應以訴狀表明左列各款事項，
    並添具確定終局判決繕本，提出於管轄行政法院為之：…四
    、再審理由及關於再審理由並遵守不變期間之證據。」、「
    再審之訴不合法者，行政法院應以裁定駁回之。」分別為行
    政訴訟法第276 條第1 項、第2 項、第277 條第1 項第4 款
    、第278 條第1 項所明定，是再審之訴應自判決確定時起30
    日之不變期間內提起，而對於原判決逾越上訴期間後之上訴
    ，經以上訴逾期為不合法裁定駁回者，其再審不變期間仍應
    自原判決確定翌日起算，不得自駁回上訴裁定確定翌日起算
    再審不變期間（行政訴訟法第212 條第1 項規定、最高法院
    78年台抗字第149 號判例意旨參照）。又對於確定判決提起
    再審之訴，依法應表明再審理由及關於再審理由並遵守不變
    期間之證據，此為必須具備之程式，否則所提再審之訴即屬
    不合法，且性質上無庸命其補正，依同法第278 條第1 項規
    定，行政法院應以裁定駁回之，合先說明。
二、經查，本件(一)再審原告原為農民健康保險之被保險人（投保
    單位為台南縣善化鎮農會，88年1 月25日加保），95年12月
    29日因腰椎滑脫症，向再審被告申請農民健康保險殘廢給付
    ，案經再審被告審查後以96年2 月27日第000000000000號通
    知書（下稱原處分）核定殘廢程度符合殘廢給付標準表第14
    3 項第11等級，發給殘廢給付160 日計新臺幣（下同）54,4
    00元在案。再審原告不服，申請爭議審議，經農民健康保險
    監理委員會以96年7 月2 日農監審字第12610 號審定書（下
    稱爭議審定）駁回，提起訴願，亦遭內政部以97年1 月29日
    台內訴字第0960198506號訴願決定書（下稱訴願決定）駁回
    ，原告仍有未服，遂向本院提起行政訴訟，請求撤銷訴願決
    定、爭議審定及原處分，並求為：再審被告應作成核定殘廢
    等級第6 等級並准予給付殘廢給付360 日計122,400 元之處
    分、再審被告應賠償再審原告100 萬元之判決。案經本院審
    理後以98年7 月16日97年度訴字第609 號判決：訴願決定、
    爭議審定及原處分均撤銷，再審原告其餘之訴駁回。再審原
    告於98年9 月23日提起上訴，惟因逾法定上訴期間，經本院
    以98年9 月28日97年度訴字第609 號裁定駁回上訴確定。再
    審原告就前揭確定判決仍有不服，於98年11月5 日（本院收
    文日期）以前確定判決有行政訴訟法第273 條第1 項第1 款
    事由，向本院提起再審之訴。(二)另再審被告於98年8 月19日
    依本院97年度訴字第609 號判決意旨以保受給字第09860212
    530 號函（下稱第二次處分）重新審核再審原告之殘廢給付
    申請案，改行核定其殘廢程度符合殘廢給付標準表54項第9
    等級280 日發給，扣取前已領取之第143 項第11等級殘廢給
    付160 日，再行補發差額120 日共計40,800元，再審原告猶
    有未服，就第二次處分已循序提起爭議審議，訴願，刻由內
    政部受理訴願審辦中等情，有原處分、訴願決定、爭議審定
    、本院98年7 月16日97年度訴字第609 號判決及98 年9月28
    日97年度訴字第609 號裁定、第二次處分附本院97 年 度訴
    字第609 號案卷第10-13 、15、206-217 、251 、254 頁、
    再審原告就第二次處分之爭議審議申請書、再審被告意見書
    、農民健康保險監理委員會99年1 月7 日農監審字第14088
    號審定書、再審原告訴願書、再審被告答辯書附本院卷可稽
    ，洵堪認定。
三、次按行政訴訟法第212 條規定「判決，於上訴期間屆滿時確
    定。但於上訴期間內有合法之上訴者，阻其確定。」，查本
    院97年度訴字第609 號判決於98年7 月28日送達再審原告（
    送達證書附本院97年度訴字第609 號案卷第218 頁參照），
    依行政訴訟法第241 條、第89條等規定該判決之上訴期間應
    自98年7 月29日起算20日，另因再審原告住居所位於台南縣
    ，不在行政法院所在地住居，依法應再扣除在途期間13日，
    於98年8 月31日屆滿（原期間末日98年8 月29日為星期六，
    故以休息日之次日代之）。而再審原告於上訴期間內並未合
    法上訴，遲至98年9 月23日始向本院聲明不服（再審原告98
    年9 月23日行政訴訟申訴狀附本院97年度訴字第609 號案卷
    第220-223 頁參照），並於本院以其上訴逾法定不變期間裁
    定駁回其上訴後，於98年10月9 日具狀向本院表明上開行政
    訴訟申訴狀並非不服本院97年度訴字第609 號判決之上訴行
    為等語（行政訴訟抗告狀附本院97年度訴字第609 號案卷第
    258 頁參照），是本院97年度訴字第609 號判決於上訴期間
    屆滿時之98年8 月31日已告確定，即堪認定，從而，再審原
    告如欲對本院97年度訴字第609 號判決提起再審之訴，依法
    應自該判決確定時起算30日之不變期間內為之，本件再審之
    訴之不變期間自98年9 月1 日起算30日，扣除在途期間13日
    後，於98年10月13日（星期二）已告屆滿，其遲至98年11月
    5 日始提起本件再審之訴（98年11月5 日行政訴訟聲請再審
    狀附本院卷第7 頁參照），顯已逾30日之法定不變期間，揆
    諸前揭規定及說明，其再審之訴自非合法，應予駁回。
四、至於再審原告主張：伊遍尋各項法規一直到98年10月30日始
    知最高行政法院98年6 月份第1 次庭長法官聯席會議(二)決議
    ，故斯時方知有再審事由，伊於98年11月3 日（本院收文日
    期為98年11月5 日）提起再審之訴未逾30日法定不變期間云
    云，惟按判決適用法規有無錯誤，其事由於判決效力發生之
    時，即已存在，而當事人於收受判決之送達時，即已知悉，
    自不生發生在後或知悉在後之問題，前經最高行政法院89年
    7 月1 日改制前為行政法院〕著有61年裁字第23號判例可資
    參照，是本院97年度訴字第609 號確定終局判決有無行政訴
    訟法第273 條第1 項第1 款「適用法規顯有錯誤」再審事由
    ，再審原告於收受上開判決時即已知悉，並無自知悉在後之
    可言，是再審原告執再審理由知悉在後，主張本件再審之訴
    之不變期間應自98年10月30日起算云云，核無足採，併此敘
    明。
五、據上論結，本件再審之訴為不合法，爰依行政訴訟法第278
    條第2 項、第104 條、民事訴訟法第95條、第78條，裁定如
    主文。
中    華    民    國    99    年     2    月   25     日
                    臺北高等行政法院第五庭
                              審判長法  官  黃清光
                                    法  官  程怡怡
                                    法  官  周玫芳
上為正本係照原本作成。
如不服本裁定，應於送達後10日內向本院提出抗告狀（須按他造
人數附繕本）。
中    華    民    國    99    年     2    月   25     日
                                    書記官  何閣梅


司法院資訊處製作；財團法人民間司法改革基金會備份。
